臺灣高等法院刑事判決
111年度上訴字第43號
上  訴  人  臺灣臺北地方檢察署檢察官
上  訴  人  
即  被  告  張景棋



被      告  王佑庭



上列上訴人因被告傷害案件，不服臺灣臺北地方法院110年度審
訴字第1054號，中華民國110年11月10日第一審判決（起訴案號
：臺灣臺北地方檢察署110年度偵字第164、11075、12836號），
提起上訴，本院判決如下：
    主  文
原判決撤銷。
張景棋共同犯傷害罪，處有期徒刑捌月。
王佑庭共同犯傷害罪，處有期徒刑柒月。未扣案之犯罪所得新臺
幣貳萬捌仟元沒收，於全部或一部不能沒收或不宜執行沒收時，
追徵其價額。　　
    事  實
一、張景棋於民國109年9月間，在某聚會場合，聽聞真實姓名不
    詳綽號「天哥」之成年男子表示：執業律師吳玲華執行業務
    時引起他人不滿，欲買兇教訓她等語，張景棋自薦表示有意
    願承接後，張景棋乃聯繫王佑庭，並詢問有無意願參與，若
    完成可獲得新臺幣（下同）3萬元之報酬，王佑庭應允後，
    王佑庭再找當時同住之黎吉輝（另經原審法院以110年度審
    簡字第1743號判處罪刑，其不服上訴，由原審法院另案審理
    中）參與。張景棋遂於同年11月4日14時許，駕駛車牌號碼0
    00-0000號租賃小客車帶同不知情之陳浩文（另案經臺灣臺
    北地方法院檢察署110年度偵字第15340號不起訴處分確定）
    至王佑庭位於新北市○○區○○路0段00號之住處，搭載王佑庭
    及黎吉輝。張景棋、王佑庭及黎吉輝即共同基於傷害他人身
    體之犯意，先至臺北市○○區○○○路0段00巷巷口（即吳玲華執
    業之事務所附近）勘查地形，並分配張景棋負責拍照、黎吉
    輝擔任把風、王佑庭負責下手等分工，張景棋並先將一半報
    酬1萬5千元交予王佑庭。張景棋、王佑庭及黎吉輝三人即在
    該處埋伏等候，至當日18時35分許，吳玲華下班離開事務所
    ，走出前揭巷口時，黎吉輝見狀通知王佑庭，王佑庭立即從
    後追上並迴轉迎面撞上吳玲華，再出拳打向吳玲華臉部，將
    吳玲華推倒在地，續向吳玲華出拳，致吳玲華受有頭部及下
    背部鈍挫傷、右手肘擦挫傷、左眼結膜下出血等傷害，張景
    棋持手機拍照後立即駕車逃逸，王佑庭旋即與黎吉輝招攔路
    旁計程車到公館捷運站，再搭乘捷運返回前開住處。張景棋
    隨後至王佑庭上址住處外會合，交付另一半報酬1萬5千元予
    王佑庭，王佑庭則將取得之款項中拿2千元給黎吉輝。嗣吳
    玲華報警處理，循線始悉上情。
二、案經吳玲華訴由臺北市政府警察局中正第二分局報請臺灣臺
    北地方檢察署檢察官指揮偵辦。
    理  由
一、證據能力：
　　本院以下所引用供述及非供述證據部分，並無證據證明係公
    務員違背法定程序所取得，是依刑事訴訟法第158條之4反面
    解釋，即具證據能力。
二、認定事實所憑之證據及理由：
  ㈠就被告張景棋因聽聞「天哥」之成年男子欲花錢買兇教訓告
    訴人吳玲華，其遂與被告王佑庭、黎吉輝就傷害罪事前共謀
　　，被告張景棋、王佑庭及黎吉輝三人於上開時、地等候，告
    訴人吳玲華下班走至巷口時，被告黎吉輝見狀通知被告王佑
    庭，被告王佑庭為傷害之行為，致告訴人吳玲華受有前揭傷
    勢，被告張景棋持手機拍照後立即駕車逃逸等情，業據被告
    張景棋、王佑庭、黎吉輝於警詢、偵查及原審中供述明確（
    見110年度偵字第164號卷第79至87、108、113、124至128、
    138至143、305至306頁、110年度偵字第11075號卷第26至31
    、88至90頁、原審訴字卷第156、226、298頁），並經證人
    即告訴人吳玲華於警詢及偵查中指訴歷歷（見109年度他字
    第13806號卷第49至51、99至101頁），復有台北市政府警察
    局中正第二分局偵查報告及現場勘查照片、監視器畫面截圖
    、國立臺灣大學醫學院附設醫院診斷證明書、被告王佑庭與
    黎吉輝所搭乘計程車內行車記錄器譯文、被告黎吉輝之通聯
    紀錄手繪現場圖、手機勘驗畫面及通聯調閱查詢單等資料在
    卷可稽（見109年度他字第13806號卷第9至13、45至48、71
    頁、110年度偵字第164號卷第93至94、99至103、117、131
    至132、279至284頁、110年度偵字第11075號卷第33至39頁
    ），此部分事實，應堪認定。
　㈡雖被告王佑庭於警詢、偵查中供述：我動手打吳玲華時，黎
    吉輝在旁邊擔任把風警戒，至於張景棋與其女性友人則在一
    旁拿手機拍照攝影，又張景棋的女性友人在旁邊錄影照相，
    事後可以向幕後教唆張景棋的人申請活動經費，在一旁拍照
    動作當時我有看到，另張景棋在車上，張景棋女友在騎樓裡
    拿手機拍照等詞（見110年度偵字第164號卷第125至127、13
    9、140、305至306頁）；被告黎吉輝於警詢、偵查中供述：
    王佑庭的朋友找他去打人，在動手時，王佑庭的2個朋友也
    在旁邊，是情侶檔1男1女，我不認識，又被害人被毆打時，
    是那女生去拍照之情（見110年度偵字第164號卷第81、109
    頁）；惟被告張景棋於警詢、偵查中供述：是我下車拍照，
    並非我的女朋友，陳浩文根本不知情之情（見110年度偵字
    第164號卷第302頁、110年度偵字第11075號卷第29頁），互
    核被告王佑庭、黎吉輝及張景棋之供詞，顯有不一致之情。
    又縱使被告王佑庭、黎吉輝均供述陳浩文亦有參與之相關證
    詞，其等所述均尚須補強證據。至卷內雖有一名長髮女子在
    騎樓之照片，此有照片1紙在卷可參（見110年度偵字第164
    號卷第89頁）。惟同行之陳浩文否認監視錄影畫面中在騎樓
    下之女子係其本人，經臺灣臺北地方檢察署檢察官勘驗案發
    地點監視器光碟認定該長髮女子之身形、髮型均與陳浩文有
    所差異，況陳浩文是否去有持手機拍攝等節，並無補強證據
    ，從而對陳浩文部分為不起訴處分確定，亦有臺灣臺北地方
    檢察署110年度偵字第15340號不起訴處分1件在卷可佐，是
    無其他積極證據，足以證明同行之陳浩文知情且有參與之事
    實，附此敘明。
  ㈢綜上所述，本件事實已臻明確，被告等人犯行堪予認定，應
    依法論科。
三、論罪科刑：
　㈠核被告張景棋、王佑庭所為，均係犯刑法第277條第1項之傷
    害罪。其等與黎吉輝、綽號「天哥」之成年人間，就上開傷
    害之犯行，有犯意聯絡及行為分擔，均應論以共同正犯。
　㈡累犯部分：
　⒈被告張景棋前因施用毒品案件，經臺灣新北地方法院以108年
    度簡字第1532號判決判處有期徒刑6月確定，於108年6月27
    日易科罰金執行完畢，有本院被告前案紀錄表在卷可參，其
    於有期徒刑執行完畢後5年以內故意再犯本案有期徒刑以上
    之罪，固為累犯，惟前開構成累犯之案件，其犯罪類型及侵
    害法益種類均與本案有別，罪質互異，參酌司法院大法官釋
    字第775號解釋意旨，不依刑法第47條第1項規定加重其刑。
　⒉被告王佑庭前因施用毒品案件，分別經臺灣臺北地方法院以1
    06年度簡字第2240號、106年度審簡字第1834號、107年度審
    簡字第390號判決分別判處有期徒刑6月、5月（共2罪）、6
    月確定。上開各案之罪刑，經臺灣臺北地方法院以107年度
    聲字第1821號裁定應執行有期徒刑1年4月確定，於108年7月
    22日易科罰金執行完畢，有本院被告前案紀錄表在卷可參，
    其於有期徒刑執行完畢後5年以內故意再犯本案有期徒刑以
    上之罪，固為累犯，惟前開構成累犯之案件，其犯罪類型及
    侵害法益種類均與本案有別，罪質互異，參酌司法院大法官
    釋字第775號解釋意旨，不依刑法第47條第1項規定加重其刑
    。
　⒊至檢察官上訴意旨認其等具有特別惡性且對於刑罰反應力薄
    弱，縱依累犯加重最低本刑，尚不致造成刑罰過苛之情形。
    惟被告2人上開前案所犯與本次犯行罪質、型態均不同，且
    執行完畢後之隔年再犯本案之罪，自難僅以渠等有為本件犯
    行而認其等刑罰反應力薄弱之情。是公訴人就此所指，容有
    誤會。
 四、撤銷原判決之理由及科刑：
　㈠原審對被告2人論罪科刑，固非無見。惟陳浩文並非本件之共
    同正犯，原審認其為共同正犯，難認允當。本件檢察官上訴
    指原審未論以累犯並加重其刑，被告張景棋指原審量刑過重
    ，雖均無理由（詳如以下量刑理由之說明），然原判決既有
    上述可議之處，即屬無可維持，應由本院將原判決撤銷改判
    。
  ㈡爰審酌被告2人與告訴人吳玲華素不相識，僅因貪圖報酬即受
    託為上開犯行，致告訴人受有前開傷害，對於告訴人之心理
    造成嚴重之恐懼及不安，並衡酌其等犯罪之動機、目的、手
    段、素行、終知坦承犯行之犯後態度、告訴人所受傷勢，且
    考量被告張景棋國中畢業之智識程度、經濟狀況小康、有父
    母及兩個兒子要扶養（見110年度偵字第11075號卷第23頁、
    原審卷第227頁）；被告王佑庭國中畢業之智識程度、經濟
    狀況免持、有未成年子女要扶養（見110年度偵字第164號卷
    第7頁、原審卷第227頁）等一切情狀，分別量處如主文第2
    、3項所示之刑。又檢察官以原審未依累犯加重其刑為由及
    被告張景棋以原審量刑過重為由上訴，本院認檢察官之上訴
    為無理由，已如前述。至被告張景棋部分，原審量處有期徒
    刑8月，難認有過重情事，被告張景棋上訴請求再予輕判，
    亦無理由。本案被告張景棋等人之犯行並非一般之糾紛傷害
    行為，而屬買兇教訓之行為，而其教訓之對象又為執業律師
    ，情節非輕，且考量告訴人所受之傷勢，及被告張景棋聽聞
    「天哥」欲買兇教訓執業律師吳玲華，竟接受委託，其居主
    導地位去聯繫被告王佑庭、黎吉輝，而為本件暴力犯行，本
    院審酌若非被告張景棋邀同被告王佑庭，被告王佑庭不會對
    於素不相識之人下手，是被告張景棋涉案情節較重，故本院
    雖撤銷原審判決自行改判，惟斟酌以上各情，仍認原審就被
    告張景棋、王佑庭分別判處有期徒刑8月、7月，尚稱妥適，
    並無過重、過輕情事，本院仍量處與原審相同刑度，檢察官
    、被告張景棋猶執前詞上訴指摘原審量刑不當，均無理由，
    併此敘明。
　㈢沒收部分：　
    共同正犯之犯罪所得，沒收或追徵，應就各人所分得之數額
    分別為之。被告王佑庭獲得之報酬新臺幣2萬8千元，為其犯
    罪所得，應依刑法第38條之1第1項前段、第3項之規定沒收
    ，並於全部或一部不能沒收或不宜執行沒收時，追徵其價額
    。
五、本件被告張景棋經合法傳喚，無正當理由而未到庭，爰不待
    其陳述而為一造辯論判決。  
據上論斷，應依刑事訴訟法第369條第1 項前段、第364條、第37
1條、第299條第1項前段，判決如主文（依裁判簡化原則，僅記
載程序法條）。　　
本案經檢察官鄭少珏提起公訴，檢察官謝雨青提起上訴，檢察官
劉斐玲到庭執行職務。
中　　華　　民　　國　　111 　年　　3 　　月　　3 　　日
　　　　　　      刑事第七庭  審判長法　官  孫惠琳
　　　　　　　　　　　　　　　　　  法　官  王惟琪
　　　　　　　　　　　　　　　　　  法　官  連雅婷
以上正本證明與原本無異。
如不服本判決，應於收受送達後20日內向本院提出上訴書狀，其
未敘述上訴之理由者並得於提起上訴後20日內向本院補提理由書
（均須按他造當事人之人數附繕本）「切勿逕送上級法院」。
                                    書記官  潘文賢
中　　華　　民　　國　　111 　年　　3 　　月　　3 　　日
附錄：本案論罪科刑法條全文
中華民國刑法第277條
傷害人之身體或健康者，處5年以下有期徒刑、拘役或50萬元以
下罰金。
犯前項之罪，因而致人於死者，處無期徒刑或7年以上有期徒刑
；致重傷者，處3年以上10年以下有期徒刑。